臺灣彰化地方法院民事判決
                                     109年度重訴字第53號
原      告  蘇懋彬即蘇懋彬建築師事務所

訴訟代理人  張俛    
訴訟代理人  周進文律師
複代理人    周嬌樺  
被      告  彰化縣芬園鄉公所

法定代理人  林世明  
訴訟代理人  蔡其展律師
上列當事人間請求給付報酬等事件，本院於民國111年1月11日言
詞辯論終結，判決如下：
    主  文
被告應給付原告新臺幣五百二十九萬五千五百八十八元，及自民
國一０九年五月二十日起至清償日止，按週年利率百分之五計算
之利息。
原告其餘之訴駁回。
訴訟費用由被告負擔百分之四十一，餘由原告負擔。
本判決第一項於原告以新臺幣一百七十六萬五千一百九十六元為
被告供擔保後，得假執行；但被告如以新臺幣五百二十九萬五千
五百八十八元為原告預供擔保，得免為假執行。
    事實及理由
一、原告方面：
  ㈠起訴主張略以：
　⒈緣兩造於民國（下同）100 年12月30日就芬園鄉第二座納骨
    塔暨殯葬設施興建工程（下稱系爭工程）約定原告為被告提
    供專案管理技術服務，服務內容為：⑴設計之諮詢及審查；⑵
    招標、決標之諮詢審查；⑶施工監督與履約管理之諮詢與審
    查；⑷水土保持計畫履約管理之諮詢與審查，服務費用為工
    程建造費用之2.9％，分五期給付，各期依序為40％、20％、20
    ％、10％、10％，並簽立委託專案管理契約（下稱系爭契約）
    。則以被告就系爭工程已發包：⑴芬園鄉第二座納骨塔興建
    計畫含主體工程、納骨櫃及周邊設備工程（下稱主體工程）
    發包決標金額為新台幣（下同）2億800萬元，依系爭契約第
    三條計算建造費用（扣除保險費及營業稅）為1億9781萬583
    7元，再以2.9％比例計算主體工程部分之服務費用應為573萬
    6659元，爰請求被告給付主體工程部分第一期服務費用229
    萬4664元、第二期服務費用114萬7332元。⑵芬園鄉第二座納
    骨塔興建計畫區內排水工程含區水土保持工程（下稱區內排
    水工程）發包決標金額為4930萬元，經計算建造費用為4682
    萬1866元，再以2.9％比例計算區內排水工程部分之服務費用
    為135萬7834元。爰請求被告給付區內排水工程部分第一期
    服務費用54萬3134元、第二期服務費用27萬1567元、第三期
    服務費用27萬1567元。⑶芬園鄉第二座納骨塔聯絡道路工程
    含區外排水工程（下稱區外排水工程）發包決標金額5195萬
    元，以2.9％比例計算第一期、第二期服務費用合計為90萬39
    30元。⑷芬園鄉第二座納骨塔興建計畫施工期間環境監測（
    下稱環境監測工程）發包決標金額為179萬670元，以2.9％比
    例計算第一期、第二期服務費用合計為3萬1157元。
  ⒉此外，系爭契約第七條約定：「廠商履約階段：開工日起依
    機關通知至驗收決算完成止」。查兩造合意以101年1月11日
    定為開工日，原告自開工日起即備齊提供專案管理技術服務
    所需人員及相關履約事項，但自101年1月11日起至106年10
    月11日止之期間，被告並未通知原告提供諮詢及審查服務，
    致服務期程增加70個月，原告因此耗費694萬6620元（詳附
    表1）。則依系爭契約第四條約定：「如有超出契約約定之
    專業服務期程，且屬不可歸責於廠商之事由者，廠商得依第
    十六條第四款規定提出契約變更調整契約價金之要求。」。
    本件既有超出服務期程之情形，且非可歸責於原告，原告自
    得依前開約定請求調整價金增加694萬6620元。又106年10月
    11日以後，被告雖有通知原告開始提供專案管理技術服務，
    然系爭工程於108年4月10日起即停工，致108年4月10日起至
    109年2月29日止11個月期間亦屬增加服務期程，原告就此期
    間耗費之35萬9801元（詳附表2）亦得請求增加價金。
  ⒊基上，爰請求被告給付主體工程部分第一期、第二期服務費
    用合計344萬1996元；區內排水工程部分第一期、第二期、
    第三期服務費用合計108萬6268元；區外排水工程部分第一
    期、第二期服務費用合計90萬3930元；環境監測工程部分第
    一期、第二期服務費用合計3萬1157元；及自101年1月11日
    至106年10月11日期間增加服務時程之費用694萬6620元；暨
    自108年4月10日至109年2月29日期間增加服務時程之費用35
    萬9801元。並聲明：⒈被告應給付原告1276萬9772元及自起
    訴狀繕本送達翌日起至清償日止按周年利率百分之五計算之
    利息；⒉訴訟費用由被告負擔；⒊原告願供擔保，請准宣告假
    執行。
  ㈡對於被告答辯之說明：
  ⒈被告辯稱服務費用應受決標金額406萬元限制云云。然查系爭
    契約並無服務費用受決標金額限制之明文，則本件服務費用
    依約仍應按照建造費用之2.9％計算。且以委託專案管理計畫
    書所載系爭契約所需經費概估為「採購金額：418 萬9500元
    」、「契約價金給付：按建造費用2.9925％計算」；開標紀
    錄及標單記載「標價總額：工程結算總額之百分比：2.9925
    ％」；債務舉借及償還計畫編列專案管理服務費用為813萬63
    32元；芬園鄉公所107年9月19日芬鄉農經字第1070013605號
    函同意核定編列專案管理費用575萬3210元；泰勒工程顧問
    有限公司109年4 月8日泰南芬109字第008號函檢送區內排水
    工程第一次工程變更設計預算書編列專案管理費135萬7834
    元，均可徵服務費用不受決標金額限制，足認被告所辯並無
    可採。系爭工程之服務費用仍應按照建造費用之2.9％計算。
  ⒉系爭區外排水工程與環境監測工程固然非屬於系爭契約原定
    範圍之內，惟原告已按照被告要求就前開項目提供技術服務
    ，已辦理完成，自得依系爭契約第四條之約定請求調整價金
    ，或依民法第547條之規定請求給付報酬。
　⒊系爭契約第十六條固然約定辦理契約以外工作須變更契約，
    且契約變更須兩造合意並做成書面紀錄。然前開約定僅規範
    雙方合意之情形，若無法達成合意，當事人自可訴請法院裁
    判解決，否則不啻認為當事人得以拒絕做成書面紀錄方式剝
    奪他方調整價金之權利。是被告稱原告應先提出申請不得逕
    行訴請法院裁判云云，委無可採。惟為法律關係明確計，爰
    定一個月催告被告與原告辦理契約變更並做成書面紀錄。　
  ⒋被告辯稱系爭契約第七條僅表明其得要求原告提供關於設計
    、招標、決標之諮詢及審查服務，非指原告得要求被告提出
    云云。惟系爭勞務契約之決標公告載明「履約起迄日期：10
    1/1/7～102/12/31」，可知系爭契約非無服務期程或履約起
    訖日期之約定。至於被告雖辯稱決標公告所載起訖日期並非
    兩造約定云云，惟決標公告既然為機關依政府採購法第61條
    規定辦理之公文書，且決標公告所載事項依政府採購公告及
    公報發行辦法第13條規定辦理，決標公告內容為兩造約定之
    內容，被告辯稱決標公告所載起訖日期並非兩造約定云云，
    自無可採。何況，以系爭契約第四條明定：「如有超出契
    約約定之專業服務期程，且屬不可歸責於廠商之事由者，廠
    商得依第十六條第四款規定提出契約變更調整契約價金之要
    求」，亦可推知系爭契約應有服務期程或履約起訖日期之約
    定，否則如何調整價金？
  ⒌至於被告另辯稱期程延宕係因違反環境影響評估法所致。然
    區外排水工程及環境監測工程既非屬系爭契約之範圍，該二
    工程之裁罰事由，自與系爭契約之履約無關。況被告違反環
    評法事由係：未舉行公開說明會、未執行環境監測、違反其
    他環評承諾等，其事由皆與原告無關，被告據以主張扣除履
    約期程，自屬無據。
  ⒍被告104年8月26日芬鄉農經字第1040012716號函附件104年8
    月6日會議紀錄載明「將先完成改善排水與道路工程後，再
    進行後續第二納骨塔園區工程興建、營運。」等語；被告10
    5年10月19日芬鄉農經字第1050015320號函檢送105年9月22
    日會議紀錄載明「本案進度規劃已經過五、六年，目前已完
    成環評和水保，尚有地上物和土地徵收及公聽會等工作事項
    未完成，區外排水工程、水土保持工程、建築工程仍待規劃
    設計與施工。」等語，內政部107年11月1日台內地字第1071
    306598號函載明准予徵收施工範圍土地，可徵被告知悉先辦
    理道路改善工程及水保工程。然被告於108年4月10日遭勒令
    停工以前，竟未即時辦妥前開項目致無法繼續施工，此亦影
    響履約期程，原告請求調整價金，自屬有據。
  ⒎被告指摘原告審查主體工程設計，漏未發現嚴重瑕疵，致被
    告損害重大云云。惟骨灰骸櫃位數量減少並非瑕疵，而係被
    告考量將來營運管理及財務等因素而自行決定調整各樓層數
    量及分期置入，因而指示櫃位之數量及設計，自難謂主體工
    程設計有何瑕疵，更難謂原告審查主體工程設計有欠缺。何
    況，查被告107年8月29日芬鄉農經字第1070012448號函檢送
    107年8月22日工程預算書審查會會議記錄記載：「請說明本
    案納骨櫃規劃數量及本期施作數量及位置」等語，可見原告
    曾提醒被告骨灰櫃位規劃問題，被告已知悉納骨櫃之規劃數
    量及分期設置等情事且同意設計成果。是被告以納骨櫃之規
    劃數量不足主張主體設計有瑕疵，原告應負損害賠償責任云
    云，自屬無據。
  ⒏被告復辯稱伊遭縣府裁罰係原告未盡提醒責任所致，原告應
    負賠償責任，並以賠償債權主張抵銷抗辯云云。然依歷次會
    議紀錄及內政部函文，均可徵被告知悉施工前須先辦理環評
    、水保及道路改善工程等事項。再者，執行權責在於被告，
    被告無故不辦理環評、水保工作及履行改善工程而遭縣府裁
    罰，實與原告有無提醒並非必然相關。遑論區外排水工程及
    環境監測等既非屬契約原訂範圍，原告本無提醒原告注意之
    義務。則被告未踐行環評、水保、改善道路工程等事項，固
    須支出監測委託費用250萬8975元，仍不得請求原告賠償。
    何況，系爭工程按規定本須進行施工期間環境監測，則該筆
    監測委託費用應屬必要費用，難謂損失。
  ⒐被告另辯稱整體工程進度未達50％，原告不得請求區內排水工
    程第三期款云云。然系爭主體工程與區內排水工程係各別發
    包，開工時間亦不同，自難謂整體。則以區內排水工程之進
    度已超過90％，是原告請求該項工程第三期款，自屬有據。
    被告以主體工程尚未動工，辯稱不得請求區內排水工程第三
    期款，自無理由。
  ⒑就臺中市建築師公會110年7月6日中市建師鑑字第289號鑑定
    報告之意見如下：
  ⑴鑑定報告認區外排水工程另委託專案管理之服務費用合理為1
    72萬3722元，而編列概算書佔專案管理服務業務之38％，因
    認原告就區外排水工程部分可請求之報酬為65萬5014元。原
    告同意前開鑑定結果。
  ⑵然而，就區外排水工程部分，原告除編列概算書外，另有辦
    理施工督導及履約管理之諮詢及審查。原告主張此服務佔專
    案管理服務業務之5％，因認原告得再請求給付8萬6186元。
  ⑶鑑定報告認環境監測工程部分之合理報酬為2萬9845元。原告
    同意前開鑑定結果。
二、被告則以：
  ㈠被告於100 年12月10日公告招標系爭工程之委託專案管理技
    術服務（下稱系爭勞務採購案），履約標的涵蓋納骨塔暨殯
    葬設施建築工程含水保工程、景觀綠化工程、水電工程、消
    防工程及空調工程等之管理，並於投標須知載明預算金額為
    418萬9500元。嗣由原告得標，決標金額為406萬元。系爭工
    程之服務費用依約雖以建造費用之22.9％計算，然除非兩造
    合意變更契約，服務費用總額仍受決標金額406萬元限制。
    是原告就主體工程、區內排水工程部分請求給付服務費用逾
    406萬元部分，為無理由。
  ㈡依政府採購法施行細則第26條第1項前段規定：「機關依本法
    第27條第3項得於招標公告中一併公開預算金額，為該採購
    得用以支付得標廠商契約價金之預算金額」。查被告於系爭
    勞務採購案之投標須知已公告該項勞務之預算金額為418 萬
    9500元，則被告就系爭契約得給付原告之金額，依法受前開
    預算金額418萬9500元限制。是原告請求被告給付超過418萬
    9500元部分，自屬無據。
  ㈢原告指摘被告於101年1月11日至106年10月11日期間未通知提
    供管理服務，致專案管理服務期程增加70個月，超出契約原
    定範圍，而主張增加契約價金云云。惟系爭契約第七條約定
    ：「㈠廠商履約階段：自開工日起（依機關通知）至驗收決
    算完成止；㈢廠商同意於機關通知之次日起30日內或指定之
    日，提出內容包含設計、招標、決標等之諮詢研擬文件送機
    關核可」，可知依約原告固須於一定期間內提出設計、招標
    、決標等諮詢研擬文件，惟並未限制被告須於何時提出諮詢
    。則原告以被告未於特定期間通知原告提工勞務致服務期程
    增加為由，主張增加價金，為無理由。至於原告另以決標公
    告記載履約起訖日期為101年1月7日至102年12月31日主張系
    爭契約定有約定專案管理服務期程云云。惟決標公告所載起
    訖日期係原告自行規劃之履約日期，並非兩造約定，自不能
    以前開起迄日期作為約定服務期程。又縱認原告得請求增加
    價金，惟原告就其實際增加數額為何，應負舉證責任。
  ㈣原告又以系爭工程停工主張於108年4月10日起至109年2月29
    日止11個月期間亦屬增加服務期程，主張增加契約價金云云
    。惟系爭契約本無約定特定履約期間，已如前述。且系爭工
    程停工之事由可歸責於原告，原告請求增加價金，自屬無據
    。
  ㈤原告另請求被告給付區外排水工程及施工期間環境監測工程
    之服務費用。惟該二工程既非屬系爭勞務採購案之內，且依
    契約第四條及第十六條之約定，當事人請求契約原訂範圍以
    外部分之費用須變更契約；變更契約須經雙方合意並作成書
    面始生效力。則兩造既未合意變更契約，原告請求給付區外
    排水工程及施工期間環境監測工程之服務費用，自屬無據。
    再者，系爭專案管理服務之工作事項涵蓋：設計、招標、決
    標、施工督導與履約管理、水土保持計畫履約管理等事項之
    諮詢及審查；第一期款之給付條件為廠商交付工作執行計畫
    書、設計之諮詢及審查、招標、決標之諮詢及審查之成果報
    告，經機關依規核可，並辦理本案相關工程之招標、決標；
    第二期款之給付條件為決標後其他廠商負責細部設計階段，
    配合工作進度，廠商代表機關完成本階段審定，並經機關核
    可。惟原告就區外排水工程部分僅提供編列概算書之服務，
    就環境監測工程部分亦僅撰擬招標文件，與系爭契約約定之
    專案管理服務內容相距甚遠，則原告主張以系爭契約原定計
    價標準建造費用之2.9％核算服務費用，自屬過高。遑論衍生
    該二項工程，實係原告審查區內水保工程之開工許可時，未
    提醒被告先完成聯外道路改善工程，致遭縣府舉發違規，此
    部分責任理應歸責於原告，原告向被告請求給付編列概算書
    及研擬招標文件之報酬，顯非合理
  ㈥又系爭契約第八條約定：「廠商應以其專業技術與管理經驗
    ，履行服務工作，隨時維護機關權益，妥善控制成本、進度
    與品質」；第十五條約定：「委託專案管理之契約，廠商
    因管理不善，致機關遭受損害，廠商應負賠償責任」。查系
    爭勞務招標文件之需求計畫載明工程預算為2億3214萬8953
    元，建物樓地板總面積應達3000平方公尺，依樓層規劃各宗
    教形式之骨灰骸櫃，櫃位總數應達23000個，第一期設置櫃
    位數應達14500個。變更後之興建計畫則記載一至五樓設置
    各類型骨灰骸櫃總數變更為22384個。惟查被證七納骨塔主
    體工程圖說顯示一至四樓設置各類型骨灰骸櫃位數合計僅14
    338個，未達原訂第一期應設置總櫃位數14500個。且若按照
    目前設計設置櫃位，第二期雖可增加7096個櫃位，總數仍與
    計畫總量相距甚遠。遑論該設計減少高單價之骨骸櫃數量，
    而增加低價之骨灰櫃數量，將來收入勢必減少，且有不敷開
    發成本之虞。惟原告負責主體工程設計之審查，竟未及時發
    現前開設計瑕疵，致被告受有損害，被告得請求賠償。至於
    原告雖稱骨灰骸櫃位之規劃係被告基於營運考量及財務規劃
    自行決定，原告就該設計之審查並無欠缺云云。惟系爭勞務
    之服務內容涵蓋成本控制，被告委託原告專案管理系爭工程
    ，無非係因為被告無法自力完成系爭工程，需仰賴原告之協
    助。而原告明知被告尚需舉債始得進行系爭工程，且骨灰骸
    櫃位數量與被告未來償債能力有關，其就設計單位變更骨灰
    骸櫃位之數量有造成被告損失之可能，自須專業審查並提出
    意見，否則被告何需委託原告並支付高額專案管理服務費用
    ？然原告竟未確實審查，致骨灰骸櫃位實際數量與計畫數量
    相差甚鉅，被告將有虧損之虞，足認原告確有疏失。其辯稱
    被告自行決定云云，洵屬卸責之詞，自不足採。至於原告另
    稱其於工程預算書審查會議有表示「請說明本案納骨櫃規劃
    數量及本期施作數量及位置。」等語提醒被告注意，惟查上
    開內容僅要求設計單位陳述設計內容，尚不足認為原告已實
    質審查設計內容是否符合被告需求，依此自難認為原告已善
    盡契約義務。
  ㈦系爭契約第二條、第九條、第十五條明定廠商應盡善良管理
    人注意義務，以專業協助機關執行專案管理工作，目標在協
    助機關完成芬園鄉第二座納骨塔暨殯葬設施興建工程，並以
    機關之權益為依歸；廠商不得因機關辦理審查、查驗、測試
    、認可、檢驗、功能驗證或核准行為，而免除或減少其依契
    約所應履行或承擔之義務或責任；委託專案管理之契約，廠
    商因管理不善，致機關遭受損害，廠商應負賠償責任。
　⒈原告為系爭工程之專案管理人，應明瞭系爭工程之進度及相
    關法規。然原告審查區內水保工程之開工許可時，竟未提醒
    被告依承諾先完成聯外道路改善工程，及於施工前召開公開
    說明會、執行環境監測計畫等事項，致被告遭彰化縣政府以
    違反環境影響評估法第17條：「開發單位應依環境影響說明
    書、評估書所載內容及審查結論，切實執行」之規定裁罰並
    勒令停工，顯有管理不善之疏失。
　⒉且系爭工程須完成聯外道路改善工程始可繼續施工。然因系
    爭工程曾經開工（水保工程部分），依規定於施工期間須進
    行環境監測至完工為止，被告因此須於未實際施工期間進行
    環境監測並支出費用。就此原告雖稱環境監測費用屬必要費
    用云云。惟系爭工程已經勒令停工，而辦理環評、聯外道路
    改善工程等毋須進行環境監測。若原告審查開工許可時，有
    確實提醒被告先完成環評及承諾事項，被告必然會先進行上
    開事項，毋須於未實際施工期間進行環境監測。足認被告確
    因原告之疏失而受有損害，被告自得請求原告賠償額外支出
    之環境監測委託費用。則以原告已支出環境監測費用二期合
    計179萬670元，而聯外道路改善工程尚需一年始完竣，即須
    再支出一年監測委託費用，以第三至五期環境監測工程決標
    金額為215萬4915元，每期為71萬8305元，可算得被告於未
    實際施工期間所支出之環境監測委託費用合計為250萬8975
    元。就此額外支出，被告自得依系爭契約第十五條約定請求
    原告賠償，爰以此損害賠償債權主張抵銷抗辯。
  ⒊原告主張區外排水工程及環境監測工程非屬系爭契約之約定
    範圍，該二工程所生裁罰與系爭契約無關，原告並無被告所
    指未善盡提醒之責云云。惟被告指摘原告未善盡提醒責任之
    標的係「區內水土保持工程」，屬原契約之範圍。至於原告
    另稱被告明知須辦理環評及依承諾完成道路改善工程，卻無
    故不辦理而遭裁罰，是裁罰與原告有無提醒無關云云。然原
    告既承攬系爭工程之專案管理服務，其就系爭工程進行可能
    衍生或遭遇之問題，本負有提醒被告注意防範之義務；且被
    告委託原告為系爭工程之專案管理人，亦係因為主辦單位就
    系爭工程應注意之事項無經驗，才聘請專業人士協助。而原
    告明知被告承諾環保局完成道路改善工程後才進行系爭工程
    之施工，其審查區內水保工程之開工許可時，本應提醒被告
    注意上開承諾是否已履行完畢，竟未善盡責任以書面提醒被
    告注意，致被告違反環評規定而不自知，而遭縣府裁罰及勒
    令停工，則原告就此亦責無旁貸。佐以原告亦明知確有疏失
    ，乃自願分攤違規罰鍰。而今竟矯辭否認其責任，有違誠信
    。至於原告雖稱其分攤罰鍰係因應被告尚未編列預算繳納罰
    款之權宜措施，並非自認有疏失云云。然兩造於108年6月19
    日召開檢討違反環境影響評估法疏失會議時，已釐清原告於
    開工審查意見未提醒被告先完成聯外道路改善工程，再進行
    區內水土保持工程；原告未提醒被告召開施工前說明會及進
    行環境監測；原告審查預算書時並未提及需編列環境監測費
    用。原告係基於前開缺失，才同意分擔罰鍰，非因預算之故
    。原告所辯並非事實。
  ㈧原告以108年1月11日核備之公共工程施工日誌顯示區內排水
    工程完成進度達50.34％為據，請求被告給付區內排水工程第
    三期款。惟系爭主體工程與區內排水工程實屬同一專案管理
    勞務契約，而依系爭契約第五條付款條件給付第三期款需實
    際完成工程進度達50％，此工程進度指整體工程進度，而非
    單項工程進度。則以系爭主體工程尚未動工，系爭工程整體
    進度顯然未達50％。原告請求被告給付區內排水工程第三期
    款，顯無理由。至於原告雖稱區內排水工程與主體工程係個
    別發包，開工時間亦不相同，故得獨立請求區內排水工程之
    管理費用第三期款云云。惟主體工程與區內排水工程均為被
    告委託原告專案管理之範圍，且上開兩工程具主要、附屬工
    程關係，缺一不可，故判斷本案工程進度不得割裂以觀，而
    應整體觀察始為合理。職是，原告單獨請求給付區內排水工
    程之管理費用第三期款，自屬無據。
  ㈨就鑑定報告之意見如下：
  ⒈鑑定報告以政府採購法之機關委託技術服務廠商評選及計費
    辦法所定建造費用百分比參考表認以3.5 ％計算本件區外排
    水工程、環境監測工程之工程專案管理服務費用。惟該二工
    程係系爭工程之延伸，被告並未另行招標，是該二工程之管
    理服務費用應與系爭工程採同一標準即建造費用之2.9％計算
    較合理。
  ⒉鑑定報告以環境影響說明書第一次審查會議認定原告就區外
    排水工程之管理工作於103年4月14日開始，且已進行：可行
    性研究之諮詢及審查；規劃之諮詢及審查；設計之諮詢及審
    查等項目。惟該次審查會議係針對系爭工程對周遭環境之影
    響評估及水土保持計畫，雖有提及區外排水事宜，惟區外排
    水工程是由晟太顧問股份有限公司規劃，原告參與該會議僅
    係因環保局審查環境影響說明書時，將區外排水列為應監測
    範圍，而環境影響評估屬於原告管理服務之範圍。是鑑定報
    告誤認原告就區外排水工程有進行可行性研究、規劃之諮詢
    及審查等，並非事實。
  ⒊鑑定報告以原告檢送之區外排水概算書含基本設計書圖及品
    項數量之概算等，認其完成度等同預算書，因認完成度為設
    計諮詢及審查之80％。惟被告僅要求原告編列「概算書」，
    原告逾此範圍所為自不能額外請款。鑑定報告以完成度等同
    預算書而認原告得請求80％之服務報酬，並非合理。至於原
    告另主張伊就區外排水工程另有辦理施工督導及履約管理之
    諮詢及審查，請求增加價金8萬6186元，未據其具體說明，
    被告拒絕給付。
  ⒋鑑定報告認原告自101年2月起即進行環境監測工程服務並有
    進行：可行性研究之諮詢及審查；規劃之諮詢及審查；設計
    之諮詢及審查；招標、決標之諮詢及審查等項目。惟被告於
    108年3月29日經縣府環保局舉發未於施工期間執行環境監測
    ，被告才請原告研擬環境監測工程招標文件補救。可知原告
    於108年3月29日以前，並未進行環境監測之管理工作，嗣後
    亦未進行後續審查。鑑定報告認為原告曾進行環境監測工程
    之可行性研究、規劃、設計、決標之諮詢及審查，並非事實
    。
  ⒌補充鑑定以原證23函件認定原告提供施工督導及履約管理之
    諮詢及審查之合理報酬為8萬2467元，其計算基礎係原告勞
    務付出計6個月，需人事費用71400元、雜支費3570元及行政
    管理費7497元等。惟觀之原證23函件可知被告委請原告就縣
    府審計意見提出審查意見及參與審查會議，各屬獨立事務，
    補充鑑定報告竟以連續6個月之勞務期間計算報酬，顯非合
    理。何況審計資料係針對主體工程（例如納骨櫃材質構造、
    骨灰骸櫃需求數量與工程設計發包數量存有落差等），並非
    均是聯外道路工程。遑論原告就審計資料迄未提出審查意見
    。是補充鑑定結論亦不可採。
　㈩並為答辯聲明：⒈原告之訴駁回；⒉訴訟費用由原告負擔；⒊如
    受不利判決，願供擔保請准免予假執行。
三、兩造不爭執事項：（見本院卷第271至第273頁）
  ㈠兩造於100年12月30日簽立原證1彰化縣芬園鄉公所委託專業
    管理契約書，約定被告委任原告就芬園鄉第二座納骨塔暨殯
    葬設施興建工程(第一期)提供專案管理技術服務，於投標須
    知記載預算金額418萬9500元，嗣由原告得標。
  ㈡芬園鄉第二座納骨塔興建計畫含主體工程、納骨櫃及周邊設
    備部分（即主體工程）發包決標金額為2億800萬元，依系爭
    契約第三條㈡扣除保險費及營業稅後，建造費用為1億9781
    萬5837元。
  ㈢芬園鄉第二座納骨塔興建計畫區內排水工程含區水土保持工
    程（即區內排水工程）決標金額為4930萬元，扣除保險費及
    營業稅後之建造費用為4682萬1866元。
  ㈣區外排水工程及環境監測工程並非系爭契約原定工作範圍，
    而：
  ⒈被告以原證12之106年11月6日芬鄉農經字第1060014973號函
    稱：「本所為編列芬園鄉第二座納骨塔聯絡道路工程含區外
    排水概算書，請貴事務所協助編列，請查照。」要求原告辦
    理編列「區外排水工程」概算書，原告以原證13之106年11
    月17日蘇芬園建字第106009號函回覆：「檢送芬園鄉第二座
    納骨塔聯絡道路工程含區外排水概算書乙式乙份，請鑒核。
    」，原告依被告之要求協助辦理完成。
  ⒉被告以原證14之108年5月1日芬鄉農經字第1080006579號函稱
    ：「貴事務所承攬本所芬園鄉第二座納骨塔暨殯葬設施興建
    工程(第一期)委託專案管理技術服務案，請依說明段研擬提
    送芬園鄉第二座納骨塔興建計畫施工期間環境監測委託技術
    服務招標文件，請查照。」，要求原告辦理編列「環境監測
    工程」委託技術服務招標文件。原告以原證15之108年5月3
    日蘇芬園建字第108053號函回覆：「檢送本所承攬芬園鄉第
    二座納骨塔暨殯葬設施興建工程(第一期)委託專案管理技術
    服務之研擬「芬園鄉第二座納骨塔興建計畫」施工期間環境
    監測委託技術服務案之招標文件資料壹式乙份，擬請貴公所
    惠予審核，請鑒核。」，原告依被告之要求協助辦理完成。
  ㈤下列事項為真正：
  ⒈原證7主體工程及區內排水工程之投標須知第72條⑹招標規範
    所列原告於投標時提出之委託專案管理計畫書內，就系爭契
    約所需經費概估說明內容載明「總工程費：140,000,000元
    。」、「採購金額：4,189,500元。」、「契約價金給付：
    按建造費用2.9925％計算」。
  ⒉原證8主體工程及區內排水工程之100年12月30日開標紀錄及
    標單內容載明「標價總額：工程結算總額之百分比：願以主
    辦單位核定底價承包(2.9％)」。
  ⒊原證9被告105年2月8日所製作之芬園鄉第二座納骨塔興建之
    自償性債務舉借及償還計畫之主體工程及區內排水工程之工
    程費用編列專案管理服務費813萬6332元。
  ⒋原證10被告107年9月19日芬鄉農經字第1070013605號函同意
    核定「芬園鄉第二座納骨塔興建計畫(含主體工程、納骨櫃
    及周邊設備)」之工程預算書(第一次修正)編列專案管理費
    用575萬3210元。
  ⒌原證11泰勒工程顧問有限公司109年4月8日泰南芬109字第008
    號函檢送芬園鄉第二座納骨塔興建計畫區內排水工程(含水
    土保持工程)第一次工程變更設計預算書編列專案管理費135
    萬7834元(此僅為區內排水工程而未包含主體工程)。
  ㈥兩造同意以101年1月11日為開工日。系爭契約第七條第一項
    記載履約期限為「開工日起(依機關通知)至驗收決算完成止
    」。
  ㈦區內排水工程因被告應徵收用地，經內政部107年11月1日准
    予徵收。
四、本件爭執事項：（見本院卷第274頁）
  ㈠主體工程及區內排水工程之服務費用決標金額是否為406 萬
    元？原告得請求之上開工程服務費用是否為406萬元或是按
    上開工程決算總額2.9％計算之金額？
  ㈡原告請求被告依系爭契約給付原告芬園鄉第二座納骨塔興建
    計畫(含主體工程、納骨櫃及週邊設備)之服務費用第一期款
    229萬4664元、第二期款114萬7332元(總額為344萬1996元)
    、芬園鄉第二座納骨塔興建計畫區內排水工程(含水土保持
    工程)服務費用第一期款54萬3134元、第二期款27萬1567元
    、第三期款27萬1567元(總額為108萬6268元)，有無理由？
  ㈢原告依系爭契約第四條八及第十六條四之約定要求調整契約
    價金，分別增加金額694萬6620元及35萬9801元，有無理由
    ？被告主張原告請求被告給付芬園鄉第二座納骨塔聯絡道路
    工程含區外排水、芬園鄉第二座納骨塔興建計畫施工期間環
    境監測二工程之服務費用應先依系爭契約第十六條第四、五
    項辦理契約變更，有無理由？如有理由，原告請求法院判決
    變更契約，有無理由？
  ㈣區外排水工程及環境監測工程之決標金額依系爭契約第三條
    ㈡扣除保險費及營業稅後之建造費用為何？原告請求被告給
    付前開項目之服務費用，有無理由？如有理由，其數額為何
    ？
  ㈤被告以原告負責系爭主體工程設計之審查，對上開設計之嚴
    重瑕疵(骨灰骸櫃位之數量)未及時發現，且施作進度未依照
    被告之需求(單一期程)，造成被告受有損害，有無理由？其
    損害額為何？應否對被告負損害賠償責任？
五、得心證之理由
  ㈠本件原告主張兩造於100年12月30日簽立系爭管理服務契約，
    約定原告為被告就芬園鄉第二座納骨塔暨殯葬設施興建工程
    就設計、招標、決標、施工及水土保持等事項提供諮詢及審
    查服務。惟被告於自101年1月11日起至106年10月11日止之
    期間內並未通知原告提供管理服務，致原告因服務期程增加
    耗費694萬6620元。又於108年4月10日起即停工迄今，是108
    年4月10日起至109年2月29日止之11個月期間亦屬增加服務
    期程，原告於此期間耗費亦35萬9801元。又原告應被告要求
    編列系爭工程之聯絡道路含區外排水工程概算書，並以106
    年11月17日蘇芬園建字第106009號函檢送被告。又為被告研
    擬環境監測工程委託技術服務招標文件，並以108年5月3日
    蘇芬園建字第108053號函檢送被告等情，業據原告提出委託
    專業管理契約書影本、投標決標資料、相關函件及會議記錄
    影本等件為證（見本院卷第17至第78頁、第135至第204頁、
    第227至第240頁）。被告對於兩造間有系爭專案管理服務契
    約關係，及原告為其編列工程概算書、研擬招標文件等節固
    不爭執，惟就原告請求變更契約及增加契約價金，則為被告
    所否認，並以系爭專安管理服務契約之價金受決標金額及公
    告之預算金額限制，系爭契約並未明定特定履約期間即無超
    出服務期程可言，原告請求之區外排水工程及環境監測工程
    之服務費用過高，且原告就系爭專案管理服務契約之履行，
    並未善盡注意義務，致被告受有損害等語置辯。本院綜觀兩
    造前開主張及說明，整理如上揭兩造爭執事項所示爭點，判
    斷如下。
  ㈡關於原告主張被告未於自101年1月11日起至106年10月11日止
    之期間通知提出諮詢及審查服務，及系爭工程遭勒令停工迄
    今，致服務期程無端增加，原告因此支出694萬6620元及35
    萬9801元之無益費用，請求增加契約價金乙節。經查：
　⒈查系爭專案管理服務契約書通篇未見兩造就系爭專案管理服
    務契約曾約定特定履約期間，僅於契約第七條記載「廠商履
    約階段：自開工日起（依機關通知）至驗收決算完成止」（
    見本院卷第25頁）。就此，原告雖以決標公告有「履約起訖
    日期：101/1/07～102/12/31」之文字，主張決標公告屬公文
    書，所載內容自構成契約一部，並提出決標公告影本為證（
    見本院卷第115頁）。惟查系爭專案管理服務契約書第二條
    記載系爭工程基地座落芬園鄉縣○段00000地號、面積55691
    平方公尺，履約標的為：⑴設計之諮詢及審查；⑵招標、決標
    之諮詢及審查；⑶施工監督與履約管理之諮詢及審查；⑷水土
    保持計畫履約管理之諮詢及審查，可知系爭專案管理服務契
    約簽立時，系爭工程尚未招標設計及施工，僅為工程前期階
    段，則原告本於專業建築師之經驗法則，當可合理預期系爭
    工程無法於102年12月31日以前完工，履約期限自無可能至1
    02年12月31日為止。依此，足以推論兩造就系爭專案管理服
    務契約期程之真意非如招標公告所載為「履約起訖日期101/
    1/7～102/12/31」，而應以系爭契約第七條「廠商履約階段
    ：自開工日起（依機關通知）至驗收決算完成止」為依據，
    即系爭契約之期程涵蓋全部工程期間，須俟系爭工程完竣並
    驗收決算，系爭專案管理服務契約關係始告終結。則以101
    年1月11日迄今均在履約期程之內，自難謂原告以履約期程
    增加為由主張增加價金為有據。
　⒉原告復主張伊於101年1月11日起至106年10月11日之期間支出
    無益費用694萬6620元，及伊於108年4月10日以後支出無益
    費用35萬9801元等節，固據其作成起訴狀附表1、2憑佐（見
    本院卷第79至第83頁）。惟觀諸起訴狀附表1、2所示費用概
    算表，列載伊為執行系爭專案管理服務業務，聘請主持人、
    協同主持人、專案經理、規劃設計審查人員、專業技師、行
    政人員等，支出薪資合計507萬250元。然並未提出證據證明
    伊確有為執行系爭專案管理事務而聘任人員並支出薪資，已
    難遽信。且原告就其他費用部分列載支出技師審查費、圖說
    文書報告印製費、差旅費及加班費、其他費用等。惟原告既
    主張被告於101年1月11日起至106年10月11日之期間未提出
    諮詢致服務期程無端增加，則原告有何必要支出總額高達14
    2萬元之執行事務費用，遑論原告亦未就確有支出費用一節
    舉證以實其說，亦難信其主張屬實。又原告尚列載支出辦公
    室事務費用、機器設備家具等折舊費用及郵電費等，惟觀諸
    前開費用俱屬原告經營事務所必然支出之經營成本，豈可均
    轉嫁由被告負擔？原告此部分主張，顯屬無稽，本院自難採
    取。
　⒊按當事人主張有利於己之事實者，就其事實負舉證責任，民
    事訴訟法第277 條定有明文。是民事訴訟如由原告主張權利
    者，應先由原告負舉證之責，若原告不能先為舉證證明自己
    主張之事實為真實，則被告就其抗辯事實即令不能舉證，或
    其所舉證據尚有疵累，亦應駁回原告之請求。本件原告就其
    主張伊為執行系爭專案管理業務而支出無益費用694萬6620
    元及35萬9801元，未據其舉證以實其說，自難遽採，是其請
    求調整契約價金增加前開費用，難謂有據。應予駁回。
  ㈢關於原告請求被告給付主體工程部分第一期服務費用229萬46
    64元、第二期服務費用114萬7332元，及區內排水工程部分
    第一期服務費用54萬3134元、第二期服務費用27萬1567元、
    第三期服務費用27萬1567元乙節。經查：
　⒈查系爭專案管理服務契約第五條就契約價金之給付約定分五
    期給付，第一、二、三、四、五期價金分別（依序）為決標
    金額之40％、20％、20％、10％、10％。其中第一期給付條件為
    「廠商於履約期限内交付下列五項所載事項之成果報告，經
    機關依規核可，並辦理本案相關工程之招標決標完成後，廠
    商得申請機關支付之，按決標金額之40％計算撥付服務費用
    」，第二期給付條件為「決標後其他廠商負責細部設計階段
    ，配合工作進度，廠商代表機關完成本階段審定，並經機關
    依規核可後，廠商得申請機關支付之，按決標金額之20％，
    計算撥付服務費用」，第三期給付條件為「其他廠商負責履
    約管理及監造階段，配合工程進度，廄商代表機關完成本階
    段各相關事項之審定，依施工實際完成之工程進度達50％ ，
    經機關依规核可後，廠商得申請機關支付之，按決標金額之
    20％計算撥付服務費用」（見本院卷第22、23頁）。查系爭
    主體工程已完成招標及決標，並已完成細部設計之核可，為
    兩造所不爭執，原告就系爭主體工程部分，請求被告給付第
    一、二期專案管理服務費用，自屬有據。則以系爭契約第三
    條約定服務費用以建造費用之2.9％計算，建造費用則為施工
    成本扣除除外費用，以系爭主體工程發包決標金額為2億800
    萬元，扣除保險費及營業稅後為1億9781萬5837元後，以2.9
    ％比例計算可得服務費用應為573萬6659元。再以系爭主體工
    程已完成第一、二期，原告依約可請求專案管理服務費用為
    344萬1995元【計算式：0000000×0.6＝0000000，小數點以下
    四捨五入】。是原告請求被告給付主體工程部分第一、二期
    專案管理服務費用344萬1995元，洵屬有據。
　⒉次查系爭區內排水工程進度已完成90％，為兩造所不爭執，足
    認系爭區內排水工程部分已符合第一、二、三期之給付條件
    。至於原告雖辯稱系爭契約第五條「施工實際完成之工程進
    度」指「整體工程」，並非「單一工程」，則系爭主體工程
    尚未施工，難謂工程進度已達50％，即不符合第三期之給付
    條件云云。惟查系爭主體工程及區內排水工程既係各自獨立
    發包及決標，其工程進度自應各自判斷。否則，若認廠商須
    視承包不同工程之其他廠商之工作進度始能向業主請款，形
    同強迫廠商為其他廠商共同負責工程進度，豈有此理。是認
    被告主張應以整體工程進度判定，難謂有據。則以系爭區內
    排水工程進度已達90％，為兩造所不爭執，原告請求被告給
    付第一、二、三期報酬，自屬有據。參以區內排水工程發包
    決標金額為4930萬元，扣除保險費及營業稅後之建造費用為
    4682萬1866元，以2.9％比例計算服務費用應為135萬7834元
    。再以系爭區內排水工程以完成第一、二、三期，原告可請
    求之服務費用應為108萬6267元【計算式：0000000×0.8＝000
    0000，小數點以下四捨五入】。是原告請求被告給付區內排
    水工程部分第一、二、三期專案管理服務費用108萬6267元
    ，亦屬有據。
  ㈣關於原告主張伊為被告編列區外排水工程概算書及研擬環境
    監測委託技術招標文件，請求被告給付以前開二項目之發包
    決標金額之2.9％計算之服務費用乙節。經查:
  ⒈查原告經被告指示為被告編列系爭工程之聯絡道路工程含區
    外排水概算書，已依指示編列完成；及經被告指示為被告研
    擬系爭工程施工期間環境監測委託技術服務招標文件，亦已
    研擬完成；且區外排水工程及環境監測服務二項目非屬系爭
    專案管理服務契約之範圍等事實，有系爭專案管理服務契約
    書、芬園鄉公所106年11月6日芬鄉農經字第1060014973號函
    、蘇懋彬建築師事務所106年11月17日蘇芬園建字第106009
    號函、芬園鄉公所108年5月1日芬鄉農經字第1080006579號
    函、蘇懋彬建築師事務所108年5月3日蘇芬園建字第108053
    號函等件影本在卷可佐（見本院卷第25頁、第163至第169頁
    ），並為兩造所不爭執，堪信屬實。則以前開區外排水工程
    及環境監測服務二項目既非屬系爭專案管理服務契約之範圍
    ，原告就此請求被告給付勞務報酬，即非無據。
  ⒉至於前開二項目之合理報酬為何乙節:
　⑴就此，原告主張以前開二項目之發包決標金額之2.9％核算服
    務費用，被告則辯稱原告就區外排水工程部分僅編列工程概
    算書，就環境監測委託部分亦僅研擬招標文件，與系爭契約
    之履約項目不同，不能以同一標準核算服務費用等語。
　⑵經本院囑託台中市建築師公會就前開二項目進行鑑價，經鑑
    定完畢檢送臺中市建築師公會110年7月6日中市建師鑑字第2
    89號鑑定報告書，其上載明：「鑑定結論與建議：…爰依政
    府採購法之機關委託技術服務廠商評選及計費辦法第25條附
    表三所訂定之建造費用百分比參考表，其建造費用3億元以
    下部分工程專案管理服務費用百分比參考為3.5％尚屬適中合
    理。本件區外排水工程委託專業管理，其合理報酬數額為1,
    723,722元，辦理該委託專業管理業務其中編列區外排水工
    程概算書佔該項委託專業管理業務之比例為38％，可請求之
    合理報酬數額為655,014元。」、「本件環境監測工程委託
    專業管理者，其合理報酬數額為59,689元，辦理該委託專業
    管理業務其中研擬提送芬園鄉第二座納骨塔興建計畫施工期
    間環境監測委託技術服務招標文件，佔該項委託專業管理業
    務之比例為50％，可請求之合理報酬數額為29,845元。」等
    語（見鑑定報告書第15頁），可供參照。
　⑶審酌鑑定結論就區外排水工程部分，係依據政府採購法機關
    委託技術服務廠商評選及計費辦法附表三工程專案管理技術
    服務建造費用百分比參考表及附註二相關規定，並參以區外
    排水工程係由環境影響評估書審查結果所延伸出之項目，由
    歷次審查會議結果可認原告已有辦理可行性研究及規劃之專
    案管理諮詢及審查，又原告為被告就區外排水工程部分編列
    工程概算書其完成度等同預算書，且此預算書如同扮演設計
    單位角色，已超越專案管理者僅需由設計單位提供設計圖及
    預算書予以設計之諮詢及審查即可，認定原告已完成專案管
    理服務其中之可行性研究、規劃及設計之諮詢及審查，據以
    核定編列區外排水工程概算書佔區外排水工程委託專案管理
    業務之比例為38％，認此部分之合理報酬為65萬5014元，自
    屬有據。
　⑷另就環境監測委託部分，則以原告已進行可行性研究及規劃
    、招標、設計之諮詢及審查，認定原告研擬施工期間環境監
    測委託技術服務招標文件，佔環境監測委託之專業管理業務
    之比例為50％，因認原告就研擬施工期間環境監測委託技術
    招標文件可請求之合理報酬數額為2萬9845元，同有所據。
　⑸鑑定報告就前開事項，俱已說明綦詳，並佐以鑑定人李澤昌
    建築師領有建築師證照，與兩造無利害關係，其鑑定方法應
    屬客觀公正，亦無顯然違反經驗法則或顯然錯誤之情事。因
    認台中市建築師公會出具之前開鑑價報告，應堪採信。
　⒊被告雖主張專案管理服務費用之基數應以2.9％核算。惟區外
    排水工程及環境監測委託服務二項目固由系爭工程衍生而來
    ，猶非屬原專案管理服務之範圍，自不能遽謂必以原專案管
    理服務契約所定比例核算服務費用。則被告空言主張同樣以
    2.9％計算區外排水工程及環境監控委託之服務費用，已非有
    據。至於被告辯稱係原告擅自擴張委託範圍製作預算書規格
    之概算書，不能請求增加費用云云。惟經本院就「若出具一
    般概算書則佔該工程委託專業管理業務之比例為何」乙節囑
    託台中市建築師公會進行補充鑑定，補充鑑定結果謂：「因
    出具概算書並非專案管理者應辦事項，已扮演了設計單位角
    色，已達專案管理內容第五設計、規範含綱要規範與圖樣之
    審查及協調，此階段全部之80％，就整體工程委託專業管理
    業務比例則為：可行性研究＋規劃＋設計等諮詢及審查＝38％」
    （見補充鑑定報告書第9頁）。爰審酌原告就區外排水工程
    確有進行可行性研究、規劃、設計之諮詢及審查，
　　鑑定報告認為原告就區外排水工程部分所為專案管理服務之
    給付已佔業務整體之38％，其請求被告給付服務報酬655,014
    元，自屬有據。本件尚不能以文害義，即僅以概算書與預算
    書之文字不同，拒絕給付報酬。
  ⒋原告另主張伊就區外排水工程除編列工程概算書外，另有辦
    理施工督導及履約管理之諮詢及審查，並提出相關函文為證
    （見本院卷第325至第371頁）。經本院就此部分之合理報酬
    為何囑託台中市建築師公會補充鑑定，鑑定結果認為「原告
    依原證23之函件對被告所提供之施工督導及履約管理之諮詢
    及審查，其合理報酬為82467元」，有台中市建築師公會110
    年11月25日中市建師鑑字第518號鑑定報告書可佐。爰審酌
    鑑定報告係採「服務成本加公費法」，與工程通常使用之鑑
    定方法相合，且能適當衡平兩造之權利義務，堪可採取。且
    鑑定被告就其鑑定結論所憑依據，亦以說明綦詳，觀之亦無
    明顯不合理處，是認補充鑑定結論認原告就區外排水工程之
    報酬，除前開655,014元外，得再請求被告給付82,467元，
    應堪採信。
　⒌基上，原告主張伊為被告編列區外排水工程概算書及辦理施
    工督導及履約管理之諮詢及審查，暨為被告研擬施工期間環
    境監測委託服務招標文件，請求被告給付報酬767,326元【
    計算式：655014＋29845＋82467＝767326】，洵屬有據，應予
    准許，逾此範圍之請求，則應駁回。　
  ㈤至於被告辯稱原告就系爭專案管理服務之執行有瑕疵，致其
    受有損害，爰以損害賠償債權主張抵銷抗辯乙節。經查：
  ⒈本件被告固然辯稱原告就主體工程之審查未善盡注意義務，
    致塔內骨灰骸櫃位數量減少，有致被告收入減少，恐有入不
    敷出之虞云云。惟芬園鄉公所106年5月8日芬鄉殯葬字第106
    0005946號函檢送106年4月6日會議紀錄記載：「本所舉債3
    億6000萬元，金額蠻大，如果審議通過，主體工程建造初期
    ，本所要償還金額龐大，恐影響本所公務資金調度。又因舉
    債3億6000萬元是本縣舉債金額最高的，因為沒有自籌款的
    部分，完全仰賴舉債籌措財源，審查委員又大都是外聘委員
    ，審核通過機會頗有難度。建議主體工程完成時，一至五樓
    內部納骨櫃可否分期置入，先設置一、二樓，開放民眾訂購
    ，訂購相當比例時，再行設置三至五樓納骨櫃。一則可以縮
    減初期經費支出金額，其次後建置之納骨櫃可保新穎狀態，
    較能符合民眾需求。」等語（見本院卷第229頁），可知塔
    內納骨櫃位減少係因被告基於經營管理及財務之考量指示設
    計單位規劃分期置入，而被告即業主對於系爭工程之規劃有
    終局決定權限，自難謂原告就被告所為納骨櫃位數量變更之
    審查有何疏失。
  ⒉況查，系爭管理服務契約第二條約定履約標的為「設計、招
    標、決標、施工督導、履約管理、水土保持計畫履約管理」
    等事項之諮詢及審查，可知被告委託原告專案管理系爭工程
    ，著重在工程管理層面即工程是否符合建築、環保法規及施
    工有無缺失等；至於原告將來是否獲利或虧損，當非原告本
    於系爭專案管理服務契約所須承擔之責任。則以原告已於10
    7年8月22日工程預算書審查會議表明「請說明本案納骨櫃規
    劃數量及本期施作數量及位置」等語提醒被告注意納骨櫃位
    數量及規劃問題（見本院卷第236頁），堪認已盡其注意責
    任。被告經此提醒對設計成果既無異見，自難謂原告就主體
    工程設計之審查有何瑕疵可言。是被告辯稱原告就主體工程
    設計之審查有瑕疵，致其遭受收益減少之損害，難謂有據。
  ⒊被告另稱原告審查區內水保工程之開工許可時，未注意提醒
    被告依原先承諾完成聯外道路改善工程，及應於施工前召開
    公開說明會、執行環境監測計畫等事項，致被告遭彰化縣政
    府環保局以違反環境影響評估法第17條之規定裁罰及勒令停
    工，被告因此須於未實際施工期間支付環境監測費用而受有
    損害，自得請求原告賠償，爰以前開損害賠償債權主張抵銷
    抗辯等語。惟查:
　⑴芬園鄉公所104年8月26日芬鄉農經字第1040012716號函附件1
    04年8月6日會議紀錄記載：「本所承諾將先完成改善排水與
    道路工程後，再進行後續第二納骨塔園區工程興建、營運。
    」等語（見本院卷第190頁）；
　⑵芬園鄉公所105年10月19日芬鄉農經字第1050015320號函附件
    105年9月22日會議紀錄記載已通過環評及水保，接著要解決
    環評承諾及排水等語（見本院卷第198頁）；
　⑶芬園鄉公所被告108年2月25日芬鄉農經字第1080002849號函
    附件會議紀錄記載：「有關施工範圍用地取得事宜，芬園鄉
    公所將儘速取得用地」等語（見本院卷第203頁）；
　⑷芬園鄉公所106年5月8日芬鄉殯葬字第1060005946號函附件10
    6年4月6日會議紀錄記載：「因為園區分區域內及聯外兩部
    分；聯外道路涉二部分，一部分是徵收，另一部分是工程，
    徵收部分我們已經在跑了，比較沒問題；工程部分，我們擔
    心內外兩案同時進行時，聯外部分如果有阻礙，會不會影響
    區域內環評許可。」等語（見本院卷第229頁）。
　⑸以上，均可見兩造曾於工作會議中討論環評、水保承諾範圍
    事項，按理被告已知悉開工前須先完成辦理環評、水保及道
    路改善工程等事項。佐以內政部107年11月1日台內地字第10
    71306598號函覆關於被告為辦理道路改善工程及排水工程申
    請徵收土地案准予徵收（見本院卷第201頁），亦徵系爭工
    程先前確有執行環評承諾事項，而後因不明原因未繼續辦理
    。則以系爭工程之執行權責在於被告，被告明知須先辦理環
    評、水保工作及履行道路改善工程而未辦理，致遭縣府裁罰
    ，尚難認為與原告於開工審查有無提醒履行環評承諾事項必
    然相關。被告執此主張原告須賠償所支出之環境監測委託費
    用合計250萬8975元，已難憑採。
　⑹至於被告雖稱原告自願分攤罰鍰，足以推論原告明知就審查
    有所疏失云云。惟原告自願分擔費用之原因不一而足，自難
    僅憑此遽謂原告就裁罰與有過失。
　⒋基上，被告辯稱原告就系爭主體工程之審查有所疏失，應負
    損害賠償責任，並以其損害賠償債權主張抵銷抗辯云云，難
    謂有據。
　㈥從而，原告以系爭專案管理服務契約之法律關係，主張被告
    應給付伊主體工程部分第一、二期之服務費用合計344萬199
    5元，及區內排水工程部分第一、二、三期之服務費用合計1
    08萬6267元；暨依民法第528、547條關於委任之法律關係，
    請求被告給付編列區外排水工程概算書、研擬環境監測委託
    技術招標文件、辦理區外排水工程之施工督導及履約管理之
    諮詢及審查之報酬合計76萬7326元，洵屬有據，應予准許。
　㈦至於被告另辯稱原告就系爭工程可請求之服務費用數額應受
    決標金額406萬元或預算金額418萬8500元限制。惟:
　⒈系爭專案管理服務契約之價金應依據契約書第三條第一、二
    項之約定核算，已如前述。且綜觀該專案管理服務契約書，
    通篇並未揭示契約價金須受決標金額限制之意旨。原告投標
    標單復記載「標價總額：工程結算總額之百分比：2.9925％
    」、「院以主辦單位核定底價承包」，則觀之該標單標價金
    額係以「工程結算總額」為基礎計算價金，並未明示價金為
    新台幣若干元，則系爭專案管理服務契約之價金，自不受決
    標公告所載預算金額418萬9500元及決標金額406萬元之限制
    ，而應以實際工程結算金額核算。
　⒉況決標金額406萬元及預算金額418萬8500元之數額，無非係
    按照系爭工程經費原先概估為1億4000萬元，並依2.9％及2.9
    925％比例計算得出（見本院卷第148頁），然系爭工程之計
    畫總經費已增加為3億6千萬元，有原告提出芬園鄉第二座納
    骨塔興建之自償性債務舉借及償還計畫書在卷可佐（見本院
    卷第152頁），則若認系爭專案管理服務契約之價金仍以原
    概估金額1億4000萬元為基礎核算，勢必形成報酬與事務不
    成比例之情形，當非事理之平。職是，應認被告辯稱系爭專
    案管理服務契約之價金須受招標公告所載決標金額406萬元
    或預算金額418萬9500元限制，委無可採，併予序明。
　㈧末按給付有確定期限者，債務人自期限屆滿時起，負遲延責
    任；給付無確定期限者，債務人於債權人得請求給付時，經
    其催告而未為給付，自受催告時起負遲延責任；其經債權人
    起訴而送達訴狀，或依督促程序送達支付命令，或為其他相
    類之行為者，與催告有同一之效力，民法第229條第1項、第
    2項分別定有明文。又遲延之債務，以支付金錢為標的者，
    債權人得請求依法定利率計算之遲延利息。但約定利率較高
    者，仍從其約定利率；應付利息之債務，其利率未經約定，
    亦無法律可據者，週年利率為百分之五，民法第233條第1項
    、第203條亦定有明文。查兩造就系爭管理服務契約關係及
    委任關係所生債務，並未約定給付期限，則原告請求被告給
    付契約價金及服務報酬，即屬無確定期限且未約定利率之債
    務，應於被告受催告履行而未履行，始生遲延責任。則以原
    告請求被告給付契約價金及服務報酬而送達訴狀，與催告有
    同一效力，而民事起訴狀繕本已於109年5月19日送達被告，
    有送達證書在卷可按（見本院卷第91頁），被告負返還責任
    迄未履行，原告自得依上開規定請求加付法定遲延利息。是
    原告請求被告給付自起訴狀繕本送達翌日即109年5月20日起
    算至清償日止，按週年利率百分之五計算之遲延利息，亦應
    准許。
六、綜上所述，原告本於系爭專案管理服務契約及民法委任之法
    律關係，請求被告給付原告529萬5588元【計算式：0000000
    ＋0000000＋767326＝0000000】，及自109年5月20日起至清償
    日止，按週年利率百分之五計算之利息，為有理由，應予准
    許；逾此範圍之請求，則屬無據，應予駁回。又兩造均陳明
    願供擔保請准聲請宣告假執行及免為假執行，核原告勝訴部
    分與規定相符，爰酌定相當之擔保金額宣告之；其餘敗訴
    部分，其假執行之聲請即因訴之駁回而失所附麗，則應駁回
    。並依聲請宣告被告預供擔保後得免為假執行。
七、本件事證已臻明確，兩造其餘主張、陳述及所提之證據暨攻
    擊防禦方法，經本院審酌後，認均與本件判決結果無影響，
    毋庸再予一一審酌，附此敘明。
八、據上論結，本件原告之訴為一部有理由，一部無理由，依民
    事訴訟法第390條第2項、第392條第2項、第79條，判決如主
    文。
中　　華　　民　　國　　111 　年　　2 　　月　　11　　日
                  民事第三庭  法　官　林于人
以上正本係照原本作成。
如對判決上訴，應於判決送達後20日內向本院提出上訴狀。如委
任律師提起上訴者，應一併繳納上訴審裁判費。
中　　華　　民　　國　　111 　年　　2 　　月　　11　　日
                              書記官  卓千鈴